臺灣嘉義地方法院刑事判決　　　　　　　　　　　　　九十一年度交訴字第七三號
　　公　訴　人　臺灣嘉義地方法院檢察署檢察官
　　被　　　告　乙○○
右列被告因過失致死等案件，經檢察官提起公訴 (九十一年度偵字第五一一三號)，
本院判決如左：
    主  文
乙○○因過失致人於死，處有期徒刑玖月；又駕駛動力交通工具肇事，致人死傷而逃
逸，處有期徒刑拾壹月；應執行有期徒刑壹年陸月。
    事  實
一、乙○○明知其駕駛執照已被吊扣，而不得駕車，竟仍於民國九十一年七月二十三
    日凌晨三時許，於飲酒後（未達酒醉程度）駕駛車牌號碼ＲＬ─一０三一號自用
    小客車，沿嘉義縣中埔鄉○○村○○路由南往北行駛，於同日凌晨三時零五分許
    途經「台糖加油站」前，原應注意依該路段之標誌，行車速限為四十公里，不得
    超速行駛，且應注意車前狀況，隨時採取必要之安全措施，及飲用酒類後吐氣所
    所含酒精濃度超過０‧二五ＭＧ／Ｌ者，不得駕車，而依當時情況，天候為晴、
    夜間有照明、路面乾燥無缺陷、無障礙物、視距良好，又無不能注意之情事，竟
    疏於注意，猶貿然以時速逾六十公里之速度超速行駛，適有賴正士於飲酒後（血
    液酒精濃度經測試為三三三ＭＧ／ＤＬ）不能安全駕駛動力交通工具，而仍駕駛
    車牌號碼ＱＬ七─六五六號輕型機車，沿同路由北向南對向行駛，亦疏未注意車
    前狀況，兩車遂發生碰撞，致賴正士因而人車倒地，受有頭部外傷併顱內出血等
    傷害，經送醫急救不治死亡。詎乙○○下車查看後，發現賴正士昏迷倒臥在車道
    上，因害怕擔負刑責且慮及其駕駛執照已被吊扣，竟駕車迅速逃離現場。嗣於同
    日清晨四時二十分許，經警循線查獲，並於同日凌晨四時三十二分許測得其吐氣
    所含酒精濃度０‧二二ＭＧ／Ｌ。
二、案經賴正士之父丙○○訴請嘉義縣警察局中埔分局報請台灣嘉義地方法院檢察署
    檢察官相驗後自動檢舉偵查起訴。
    理  由
一、訊之被告乙○○固供承在右揭時、地，因酒後駕駛自小客車，超速行駛而與被害
    人賴正士發生車禍致其死亡等情，惟矢口否認有何肇事逃逸犯行，並辯稱：是其
    主動向警方報案，並無肇事逃逸云云。然查：
（一）被告駕駛上述自用小客車因發生本件車禍，致被害人賴正士受有頭部外傷併顱
      內出血等傷害，經送醫急救不治死亡等情，業經檢察官督同檢驗員相驗屬實，
      製有勘驗筆錄、相驗屍體證明書、驗斷書、相驗照片附卷可憑（見相驗卷第廿
      一至廿六頁、第三十三至三十六頁）。按行車速度，依標誌或標線之規定，汽
      車行駛時，駕駛人應注意車前狀況，並隨時採取必要之安全措施，且汽車駕駛
      人飲酒後其吐氣所含酒精成份為每公升０‧二五毫克以上者，不得駕車，道路
      交通安全規則第九十三條第一項、第九十四條第三項、第一百十四條第二款分
      別定有明文。次按人體內酒精含量由開始飲酒時的０％，依飲酒量漸漸累積增
      加，在完成飲酒時體內酒精含量達到最高，隨後依代謝率逐漸代謝，至於體內
      酒精含量倒推計算代謝率，依交通部運輸研究所於七十七年八月間針對國人進
      行實驗研究指出為每小時每公升０．０六二八毫克（引自陳高村著吐氣中酒精
      含量倒推計算過程一文）。依被告於警訊及偵查中之供述與卷附酒精測定值測
      試紙所示，被告於九十一年七月二十三日凌晨三時許飲酒結束後，開始駕駛上
      開自用小客車，於同日凌晨三時五分許肇事，而警員係於同日凌晨四時三十二
      分對被告進行酒精測試，被告吐氣所含酒精濃度測定值為０‧二二ＭＧ／Ｌ，
      此有酒精測試表一份附卷可憑，則被告自酒後駕車肇事，至酒精測試之時間相
      距已達一小時三十二分，依前揭國人體內酒精含量之代謝率計算，被告於駕車
      之始體內所含酒精濃度應達０˙三一六ＭＧ／Ｌ（計算試為：
      0.22mg/l+0.0628mg/lx1.53hr= 0.316 mg/l），已逾０‧二五ＭＧ／Ｌ之上述
      不得駕車之規定甚明。又被告係考領有小客車駕駛執照，對於上開交通安全規
      則理應知之甚稔，並有遵守之義務，且依當時為天候晴、夜間有照明、道路狀
      況乾燥、無缺陷、無障礙物、視距良好，行車速度每小時限速四十公里等情形
      ，此有道路交通事故調查報告表一紙及現場照片二十張在卷可憑（見相驗卷第
      八頁、第廿一頁至四十二頁）。被告並無不能注意之情事，竟疏未注意，猶於
      飲酒後駕車，並貿然以時速逾六十公里之速度超速行駛，且未注意車前狀況，
      ，隨時採取必要安全措施，因而肇事，並致被害人賴正士死亡，其行為自有過
      失。雖被害人酒醉駕駛輕型機車，亦疏未注意車前狀況，亦有過失，被告之過
      失與被害人之過失既合併為本件肇事之原因，被告自應負過失責任。而被告之
      過失行為與被害人死亡間既有相當因果關係。被告過失致人於死之犯行，堪以
      認定。
（二）次查，被告肇事逃逸之事實，業據被告於警訊中供稱：「車禍發生後，我有下
      車查看，因被害人一動也不動，我心生畏懼而逃離現場。」等語（見相驗卷第
      四頁反面），且於偵查中亦供稱：「因我撞到人會害怕，而且我的駕照已被吊
      扣（吊銷），我會害怕才逃跑，後來是警員循線查獲，通知我到警局的、、、
      。」等語（見相驗卷第十九頁反面）；復參以證人即當時前往處理之員警甲○
      ○於本院審理時到庭結證稱：「當天我是接獲勤務中心的通報，經過我們查證
      後，被告確實有用他的0000000000號行動電話打一一九，我到現場
      沒有看見被告，我們是在凌晨三點十分左右到達，到現場蒐證後，因為被告車
      之水箱破裂，我們延著被告車輛滴落地上的水跡，才找到被告車子停放在附近
      萬善公廟前，當時被告也沒有在車子附近，我們後來查被告車籍資料，打電話
      去他家問被告的電話，然後才找到被告，到派出所時他還不承認車子是他開的
      及他肇事的，當時他還有帶一位朋友陳嘉龍，起先被告說車子是陳嘉龍開的，
      陳嘉龍當場就否認不是他開的，後來被告才承認車子確實是他開的。」等語（
      見本院九十一年九月廿五日審判筆錄），嗣於本院審理時被告復供稱：「（問
      ：你打一一九電話時，有無說你是肇事者？）因為當時緊張，所以沒有用我的
      真實姓名報案。」等語甚詳（同上開審判筆錄），被告既已知悉發生本件車禍
      ，並已下車查看，知悉被害人受傷昏迷，竟仍率然駕車離去，並意圖逃避肇事
      責任，足徵被告確有肇事逃逸之犯行，被告辯稱其無肇事逃逸之故意，應屬卸
      責之詞，無足採信。被告此部份犯行，亦足堪認定。
（三）綜上所述，本件事證明確，被告犯行堪以認定，應予依法論科。
二、核被告所為，係犯刑法第二百七十六條第一項之過失致人於死罪、第一百八十五
    條之四駕駛動力交通工具肇事，致人死傷而逃逸罪。又被告雖持有普通小型車駕
    駛執照，然其駕照已遭吊銷，業據被告供明在卷，仍屬無照駕車，而其於酒後無
    照駕車，因而致人死亡，所犯過失致死罪部分，應依道路交通管理處罰條例第八
    十六條第一項之規定，加重其刑。又被告所犯上開二罪間犯意各別，行為互異，
    犯罪構成要件亦不同，自應分論併罰。爰審酌被告駕照已遭吊銷，仍於飲酒後駕
    車肇事，對用路人之安全之危害非輕，雖與被害人就本件車禍同屬肇事因素，惟
    因其過失行為，致奪走被害人性命，造成被害人家屬心中莫名悲痛，及遲未能與
    被害人家屬達成和解，與犯罪後雖未全部坦承犯行，然態度尚屬良好暨其他一切
    情狀，分別量處如主文所示之刑，並定其應執行刑，以資懲儆。
據上論斷，應依刑事訴訟法第二百九十九條第一項前段，道路交通管理處罰條例第八
十六條第一項，刑法第一百八十五條之四、第二百七十六條第一項、第五十一條第五
款，罰金罰鍰提高標準條例第一條前段，判決如主文。
本案經檢察官李文和到庭執行職務
中      華      民      國      九十一      年    十      月     八     日
                                    臺灣嘉義地方法院交通法庭
                                          法  官  李  文  輝
右正本證明與原本無異。
如不服本判決，應於判決送達後十日內向本院提出上訴狀( 應附繕本 )。
中      華      民      國      九十一      年    十      月     八     日
                                          書記官  林  育  興
附錄法條：
刑法第一百八十五條之四：
駕駛動力交通工具肇事，致人死傷而逃逸者，處六月以上五年以下有期徒刑。
刑法第二百七十六條第一項：
因過失致人於死者，處二年以下有期徒刑、拘役或二千元以下罰金。
